臺灣高雄地方法院民事判決　　　　　　 100年度小上字第82號
上　訴　人　陳鏡竹
被 上訴人　 莫札特大廈管理委員會
法定代理人　賴清山
上列當事人間請求給付管理費事件，上訴人對於本院高雄簡易庭
於民國100 年4 月7 日所為100 年度雄小字第519 號第一審判決
提起上訴，本院判決如下：
    主      文
上訴駁回。
第二審訴訟費用新臺幣壹仟伍佰元由上訴人負擔。
    事實及理由
一、按對於小額程序之第一審判決提起上訴，非以其違背法令為
    理由，不得為之。又所謂判決違背法令，乃指判決不適用法
    規或適用不當，而有民事訴訟法第469 條所列第1 款至第5
    款事由時，其判決當然為違背法令。又依上訴意旨足認上訴
    為無理由者，得不經言詞辯論為之，並應為駁回之判決，民
    事訴訟法第436 條之24第2 項、第436 條之32第2 項準用第
    468 條及第469 條第1 款至第5 款、第436 條之29第2 款、
    第449 條第1 項分別定有明文。
二、上訴意旨略以：上訴人為莫札特大廈（下稱系爭大廈）住戶
    ，惟被上訴人枉顧上訴人之權益，除湮滅訴外人即工人陳維
    識於民國97年6 月25日竊取上訴人財物之刑事證據，及監視
    器拍攝取得之犯罪影像外，更假藉規約拒絕上訴人裝置鐵窗
    以維居家安全之請求，復協助訴外人即工人陳兆萬搬運犯罪
    工具後逃逸，並與訴外人即系爭大廈住戶覃佩祺、不知名之
    保全人員及高雄市政府警察局鼓山分局、龍華派出所員警共
    同縱容犯罪、誹謗上訴人名譽，而有加害上訴人情事，上訴
    人自得拒絕給付自98年7 月起至99年6 月止之系爭大廈管理
    費。詎原審法官不察上情，未依職權調查證據，且未審酌本
    件案情繁雜，涉及他案犯罪，依民事訴訟法第436 條之26規
    定不應適用小額訴訟程序審理，竟遽依小額訴訟程序審理本
    件訴訟，已有違誤，爰依法提起上訴等語。並聲明：(一)原判
    決廢棄。(二)被上訴人第一審之訴及假執行之聲請均駁回。
三、上訴人指摘原審應適用通常訴訟程序審理本事件，卻逕依小
    額訴訟程序進行審理，而有判決誤用程序之違背法令情事存
    在等情，核其上訴程式與民事訴訟法第136 條之24條第2 項
    規定並無不符，係屬合法。惟按小額訴訟程序設立之目的，
    在使民眾就其日常生活中所發生之小額給付請求事件，能循
    簡便、迅速、經濟之訴訟程序獲致解決，以提昇國民生活品
    質，故凡關於請求給付金錢或其他代替物或有價證券之訴訟
    ，其標的金額或價額在10萬元以下者，應適用小額程序，民
    事訴訟法第436 條之8 定有明文。經查：
  (一)被上訴人起訴請求上訴人給付自98年7 月起至99年6 月止之
    系爭大廈管理費共新台幣（下同）20,640元，有起訴狀在卷
    可稽（見100 年度雄小字第519 號卷，下稱小字卷第71頁）
    ，核其訴訟標的金額在10萬元以下，揆諸前引規定，本事件
    自應適用小額訴訟程序，故原審依小額訴訟程序審理該事件
    ，於法並無不符，上訴人主張原審有誤用程序之判決違背法
    令情事云云，尚非可採。
  (二)次按因契約互負債務者，於他方當事人未為對待給付前，得
    拒絕自己之給付，民法第264 條第1 項前段固有明定。惟所
    謂同時履行之抗辯，乃因成立或履行上有牽連關係之雙務契
    約而生，倘雙方之債務，本於同一雙務契約而發生，且其一
    方之給付與他方之給付，立於互為對待給付之關係者，始可
    主張同時履行抗辯。上訴人主張被上訴人涉嫌以湮滅刑事證
    據之不法作為，侵害其權益，應負損害賠償債務等情，核其
    請求權基礎為侵權行為之法律關係，而被上訴人依系爭大廈
    規約第10條約定及公寓大廈管理條例第21條規定，主張上訴
    人負有給付管理費義務，兩者顯非基於同一雙務契約所生，
    非互為對待給付，揆諸前引規定及說明，上訴人自不得執此
    事由為同時履行抗辯，拒絕給付管理費。從而，上訴人指摘
    原判決未依職權就被上訴人是否涉嫌犯罪、是否侵害上訴人
    財產權益等情進行調查，逕判決上訴人應給付管理費，係有
    違誤云云，亦屬無據。
四、綜上所述，原判決既無上訴人指摘違背法令之處，自應予以
    維持，上訴意旨指摘原判決不當，求予廢棄改判，為無理由
    ，爰不經言詞辯論逕予駁回上訴。
五、末按，小額訴訟之上訴程序，法院為訴訟費用之裁判時，應
    確定其費用額，為民事訴訟法第436 條之19第1 項、第436
    條之32第1 項所明定。本件小額訴訟之上訴，既經駁回，關
    於第二審訴訟費用應由上訴人負擔。查本件第二審裁判費用
    為1,500 元，應由上訴人負擔，爰併予確定。
據上論結，本件上訴為無理由，依民事訴訟法第436 條之29第2
款、第436 條之32第2 項、第449 條第1 項前段、第78條、第43
6 條之19第1 項，判決如主文。
中    華    民    國   100   年    7     月    15    日
                  民事第二庭  審判長法  官  郭宜芳
                                    法  官  盧怡秀
                                    法  官  賴文姍
正本係照原本作成。
本判決不得上訴。
中    華    民    國    100   年    7   月    15    日
                                    書記官  劉甄庭